【裁判字號】    98,台上,1592
【裁判日期】    980326
【裁判案由】    貪污
【裁判全文】
最高法院刑事判決            九十八年度台上字第一五九二號
上  訴  人  甲○○
選任辯護人  羅秉成律師
上列上訴人因貪污案件，不服台灣高等法院中華民國九十七年八
月一日第二審判決（九十七年度上訴字第一三八二號，起訴案號
：台灣新竹地方法院檢察署九十五年度偵字第二五八八、二九一
五、五八四三號，九十六年度偵字第一六八五號、偵緝字第三０
四號「原判決及第一審判決均漏載後三案號」），提起上訴，本
院判決如下：
    主  文
原判決關於甲○○部分撤銷，發回台灣高等法院。
    理  由
本件原判決撤銷第一審關於上訴人甲○○部分科刑之判決，比較
刑法新舊規定，依行為時法，改判仍論處上訴人共同依據法令從
事公務之人員，對於主管之事務，明知違背法令，直接圖利其他
私人不法利益，因而獲得利益罪刑。固非無見。
惟查：(一)、有罪判決書之事實認定，為適用法令之準據，法院應
將與論罪科刑有關之事項，翔實記載，然後於理由內逐一說明其
憑以認定之證據，並使事實認定與理由說明，互相適合，方為合
法；倘若事實認定與理由說明，不相一致，或事實、理由欄內之
記載，前後齟齬，按諸刑事訴訟法第三百七十九條第十四款後段
規定，均屬判決理由矛盾之當然違背法令。第一審判決依證人黃
秉瑜、張見聰二人於警詢、偵查中之陳述作為上訴人單獨犯圖利
罪之證據（見第一審判決第二十五頁第一至二十五行），原判決
除引用第一審判決書所載之證據作為證據（見原判決第二頁第一
至十一行）外，並於理由內記載上訴人就上開圖利犯行，與黃秉
瑜及張見聰有犯意聯絡與行為分擔，亦為共同正犯（見原判決第
六頁第十七至十九行），將上訴人單獨犯罪之證據作為上訴人共
同犯罪之證據加以論斷說明，難謂無事實與理由及理由與理由矛
盾之違法。(二)、本件原判決事實及理由欄雖記載引用第一審判決
書所載之事實、證據及理由（詳如附件）（見原判決第二頁第十
一行），然原判決並未附第一審判決書作為附件（見原審卷第一
五六至一六一頁，缺附件），上訴人之第三審上訴理由狀亦主張
原判決漏附此一「附件」，已有理由不備之可議。至原審送交本
院之卷宗及證物外，雖另送交數份原審判決書，然該等判決書前
半關於原審部分，有製作判決正本專用之騎縫密碼機（又稱「密
碼蓋章機」）所形成之「ＴＰＨ」（即台灣高等法院之英文簡稱
）打洞記號，至於後半有關第一審判決部分，則無「ＴＰＨ」打
洞記號，是上開送交本院所附原審判決書後半部分，是否確為原
判決之一部分，似有疑義。本院仍無從為其適用法律是否適當之
判斷依據。上訴意旨執以指摘原判決違法，非無理由，應認原判
決關於上訴人部分有發回更審之原因。又原判決關於上訴人不另
為無罪諭知部分，基於審判不可分之原則，一併發回。另第一審
判決漏引貪污治罪條例第二條，原判決漏引貪污治罪條例第六條
第一項第四款，贅引現行法規所定貨幣單位折算新臺幣條例第二
條，於更審時，宜並注意及之，附此敘明。
據上論結，應依刑事訴訟法第三百九十七條、第四百零一條，判
決如主文。
中    華    民    國  九十八  年    三    月  二十六  日
                      最高法院刑事第四庭
                          審判長法官  張  淳  淙
                                法官  劉  介  民
                                法官  蔡  彩  貞
                                法官  林  俊  益
                                法官  魏  新  和
      本件正本證明與原本無異
                                      書  記  官
中    華    民    國  九十八  年    三    月   三十   日
                                                      Ｅ


司法院資訊處製作；財團法人民間司法改革基金會備份。
